【裁判字號】    97,簡上,18
【裁判日期】    970321
【裁判案由】    執行異議
【裁判全文】
臺灣臺中地方法院民事判決              97年度簡上字第18號
上  訴  人  甲○○
                      指定送達處所：台中縣太平市○○路31
被上訴人    丙○○
訴訟代理人  乙○○
上當事人間債務人異議之訴事件，上訴人對於中華民國96年11月
20日臺灣臺中地方法院豐原簡易庭96年豐簡字第881號第一審判
決提起上訴，本院於民國97年3月7日言詞辯論終結，判決如下：
    主    文
上訴駁回。
第二審訴訟費用新臺幣陸仟肆佰伍拾元由上訴人負擔。
    事實及理由
一、本件被上訴人經合法通知，未於言詞辯論期日到場，核無民
    事訴訟法第386條所列各款情形，爰依上訴人之聲請，由其
    一造辯論而為判決。
二、被上訴人起訴主張：訴外人王正道因對上訴人及訴外人黃賴
    美芳、黃忠有票款債權新台幣（下同）30萬元暨遲延利息，
    而持有本院於民國（下同）87年6月20日所核發之86年度執
    字第20161號債權憑證（原始執行名義為本院核發之83年度
    促字第1670號支付命令），王正道嗣於96年8月22日將上揭
    債權憑證所示債權讓與上訴人，上訴人即持上揭債權憑證為
    執行名義，向本院聲請就被上訴人之財產為強制執行，由本
    院以96年度執字第57001號執行中，然上揭債權憑證所示債
    權為票款債權，而訴外人王正道以上揭債權憑證為執行名義
    於89年4月20日受本院87年度執字第14373號分配後，即未曾
    再對上訴人請求，則上揭債權憑證所示票據債權業已罹於時
    效而消滅，被上訴人得拒絕給付，爰依強制執行法第14條第
    2項規定提起債務人異議之訴等語，並聲明請求撤銷本院96
    年度執字第57001號強制執行事件之強制執行程序。
三、上訴人則以：上訴人據以聲請強制執行之上揭債權憑證，係
    受讓自訴外人王正道，而王正道所執上揭債權憑證，係王正
    道持本院83年度促字第1670號支付命令暨確定證明為執行名
    義，聲請強制執行訴外人黃賴美芳之財產後未獲全額受償，
    由本院於87年6月20日所核發，而按確定之支付命令與確定
    判決有同一效力，為民事訴訟法第521條第1項所明定，則上
    揭債權憑證自與確定判決有同一效力，上訴人受讓上揭債權
    憑證，自亦為上揭債權憑證效力所及，就上揭債權憑證所示
    債權毋庸重行起訴，並為本院96年度中簡字第6994號裁定所
    認定，被上訴人欠債還錢，天經地義，詎被上訴人屢經催討
    ，竟一再拖欠，利用其專精法律知識，而弄法律於股掌間，
    有悖於社會善良風俗等語。
四、原審對於被上訴人之請求，判決被上訴人勝訴，上訴人對於
    原審判決不服，提起上訴，並聲明：(一)原判決廢棄(二)被上訴
    人在第一審之訴駁回。被上訴人則聲明：駁回上訴。
五、按執行名義成立後，如有消滅或妨礙債權人請求之事由發生
    ，債務人得於強制執行程序終結前，向執行法院對債權人提
    起異議之訴，強制執行法第14條第1項定有明文。本件上訴
    人執上揭債權憑證為執行名義，聲請強制執行被上訴人之財
    產，經本院96年度執字第57001號強制執行查封被上訴人之
    不動產後，執行程序進行至不動產鑑價完成，即因被上訴人
    提起本件訴訟、並依法供擔保而停止執行，強制執行程序尚
    未終結，業據調閱前開強制執行卷宗查核無誤，則被上訴人
    提起本件債務人異議之訴，於法洵無不合。
六、本件兩造就訴外人王正道於96年8月22日將本院86年度執字
    第20161號債權憑證（原始執行名義為本院核發之83年度促
    字第1670號支付命令）所示債權讓與上訴人，上訴人因而取
    得對被上訴人上揭債權憑證所示債權之事實不爭執，兩造爭
    執之焦點乃為本院86年度執字第20161號債權憑證所示債權
    之請求權是否已因罹於時效而消滅？經查：
  (一)按民法第125條規定：「請求權，因十五年間不行使而消滅
    。但法律所定期間較短者，依其規定」；而「票據上之權利
    ，對匯票承兌人及本票發票人，自到期日起算；見票即付之
    本票，自發票日起算；三年間不行使，因時效而消滅。對支
    票發票人自發票日起算，一年間不行使，因時效而消滅。」
    匯票、本票之執票人，對前手之追索權，自作成拒絕證書日
    起算，一年間不行使，因時效而消滅。支票之執票人，對前
    手之追索權，四個月間不行使，因時效而消滅。其免除作成
    拒絕證書者，匯票、本票自到期日起算；支票自提示日起算
    。匯票、本票之背書人，對於前手之追索權，自為清償之日
    或被訴之日起算，六個月間不行使，因時效而消滅。支票之
    背書人，對前手之追索權，二個月間不行使，因時效而消滅
    。」則為票據法第22條第1項至第3項所明定。是執票人對票
    據債務人主張票據權利之請求權時效，自應適用前述票據法
    第22條所規定之短期時效。
  (二)查本件上訴人所據以對被上訴人聲請強制執行之執行名義為
    本院於87年6月20日所發之本院86年度執字第20161號債權憑
    證，依上揭債權憑證之記載，上揭債權憑證所示之債權係屬
    票據債權，且上揭債權憑證前次經債權人執為執行名義，對
    被上訴人及訴外人黃賴美芳、黃忠等人行使票據權利，係於
    89年4月20日在本院87年度執字第14374號強制執行事件受分
    配，上訴人本次執上揭債權憑證聲請強制執行之日期，則為
    96年8月22日，分別有上揭債權憑證及上訴人之強制執行聲
    請狀附於本院96年度執字第57001號卷可稽，上訴人所持之
    上揭債權憑證所示債權既為票據債權，依前述規定，自應適
    用票據法第22條規定之短期時效，雖上揭債權憑證所示債權
    前曾由原債權人王正道持以聲請強制執行（即本院87年度執
    字第14374號強制執行事件）而生時效中斷之效力，惟本院
    87年度執字第14374號強制執行事件之最後分配日期為89年4
    月20日，則上揭債權憑證所示債權時效中斷之事由於是日即
    屬終止，依民法第137條之規定，時效應重行起算，重行起
    算之時效期間為五年，而自89年4月20日起、迄上訴人本次
    再聲請強制執行之96年8月22日，相距已逾7年之久，上揭債
    權憑證所示票據債權之請求權時效業已完成，洵堪認定，被
    上訴人自得為時效抗辯而拒絕給付。上訴意旨謂上訴人前向
    被上訴人追討，被上訴人一再拖欠，於本訴訟主張時效抗辯
    ，有悖於社會善良風俗等語，為上訴理由，然消滅時效制度
    ，乃因請求權永久存在，足以礙社會經濟之發展，故而民法
    方有消滅時效制度之規定，上訴人依法主張，誠難謂有何違
    背社會善良風俗之處。
  (三)基上所述，上訴人執為執行名義之上揭債權憑證所示債權之
    請求權，業因時效完成而消滅，被上訴人自得提出時效抗辯
    而拒絕給付，則被上訴人依強制執行法第14條規定，提起債
    務人異議之訴，請求撤銷本院96年度執字第57001號強制執
    行事件之強制執行程序，於法即屬有據，應予准許。原審因
    而為被上訴人勝訴之判決，於法並無不合，上訴意旨指摘原
    判決不當，求予廢棄改判，為無理由，應予駁回其上訴。
四、據上論結，本件上訴為無理由，依民事訴訟法第436條之1第
    3項、第463條、第385條第1項前段、第449條第1項、第78條
    ，判決如主文。
中    華    民    國    97    年    3    月    21     日
                  民事第四庭審判長法  官   王  銘
                                  法  官   王金洲
                                  法  官   呂麗玉
上正本證明與原本無異。
本件不得上訴。
中    華    民    國    97    年    3    月    21     日
                                  書記官


司法院資訊處製作；財團法人民間司法改革基金會備份。
